【裁判字號】    98,上,1134
【裁判日期】    990330
【裁判案由】    返還寄託物所生孳息
【裁判全文】
臺灣高等法院民事判決                  98年度上字第1134號
上  訴  人  丁○○
訴訟代理人  丙○○
被  上訴人  甲○○
            乙○○
共      同
訴訟代理人  林美倫律師
            陳勵新律師
            張衛航律師
上列當事人間因返還寄託物所生孳息事件，上訴人對於中華民國
98年9月29日臺灣臺北地方法院98年度訴更一字第11號第一審判
決提起上訴，本院於99年3月16日言詞辯論終結，判決如下：
  主  文
上訴、追加之訴及其假執行之聲請均駁回。
第二審（含追加之訴）訴訟費用由上訴人負擔。
  事實及理由
甲、程序方面：
    按在第二審為訴之變更或追加，非經他造同意不得為之。但
    擴張或減縮應受判決事項之聲明者，不在此限，此觀民事訴
    訟法第446條第1項準用第255條第1項第3款自明。本件上訴
    人於提起上訴至本院時，將原審之請求新臺幣（下同）316
    萬3,566元，擴張至338萬4,066元，核與上揭規定相符，應
    予准許。
乙、實體方面：
一、上訴人起訴主張：被上訴人乙○○、甲○○分別為上訴人之
    子、媳，上訴人自民國（下同）81年3月25日起，陸續將養
    老金914萬元寄託予被上訴人保管，詎被上訴人竟否認上開
    事實，並拒絕返還剩餘之寄託款189萬元，經上訴人提起民
    、刑事訴訟後，兩造於97年4月7日成立調解，被上訴人始同
    意返還上開款項。惟被上訴人因保管前述款項而生之孳息，
    迄今仍未歸還，共計有316萬3,566元，分述如下：(1)第1階
    段（81年3月至同年12月）共9個月：被上訴人甲○○保管34
    0萬元、被上訴人乙○○保管354萬元，計694萬元。若以年
    息8%計，共有孳息41萬6,399元；(2)第2階段（81年12月28日
    起至82年8月2日，共8個月）：上訴人將220萬寄託於被上訴
    人甲○○處，因此被上訴人2人共保管914萬元。若以年息8%
    計，共有孳息48萬7,467元；(3)第3階段（82年8月2日至93年
    12月28日，共12年4個月又29日）：因上訴人取回550萬元，
    故被上訴人2人保管金額為364萬元。若以年息5%計，可獲孳
    息225萬9,700元。屢經催討，被上訴人均置之不理，為此依
    民法第599條規定，請求被上訴人返還前開寄託款利息，因
    而聲明請求被上訴人應給付上訴人316萬3,566元，及自起訴
    狀繕本送達翌日起至清償日止，按年息5%計算之利息等情。
    原審為上訴人全部敗訴之判決，上訴人不服，提起上訴，並
    於本院擴張聲明：(一)原判決廢棄；(二)被上訴人應共同給付上
    訴人338萬4,066元，並自起訴狀繕本送達翌日起至清償日止
    ，按年息5%計算之利息；(三)請准上訴人提供擔保，宣告假執
    行；(四)第一、二審訴訟費用均由被上訴人負擔。
二、被上訴人則以：上訴人並未舉證證明兩造間有寄託關係存在
    ，也無法證明除被上訴人曾自認收受之320萬元外，尚有交
    付其他寄託款，上訴人須先證明其確曾交付914萬元本金，
    始得要求被上訴人返還利息，且更需證明兩造間確有寄託關
    係存在。然徵諸上訴人於原法院96年度訴字第1880號返還寄
    託物事件（下稱前案）中，其僅證明曾於81年間交付被上訴
    人320萬元，然未能確認兩造間有寄託關係存在，實不能認
    為上訴人於起訴原因已有相當之證明。又上訴人亦自認被上
    訴人曾先後交付其550萬元、175萬元，上開款項已遠超過上
    訴人於前案舉證曾交予被上訴人之金額，則上訴人請求被上
    訴人返還寄託物孳息，當無可採。況兩造於本院97年度上字
    第135號事件成立調解時，已於調解筆錄中載明：「兩造除
    本件被上訴人承諾給付外，無任何債權債務存在」等語，是
    上開約定具有私契約之效力，上訴人於事後反悔，再行起訴
    主張，實有違誠實信用原則。再者，上訴人於前案係經判決
    敗訴，並非被上訴人敗訴後，方於第二審訴訟中與上訴人和
    解，上訴人於前案所為起訴之主張，確因無法證明兩造間有
    寄託關係存在而遭法院判決駁回，然上訴人卻援引前案之卷
    證資料提起本訴，自當予以駁回，及超過五年之利息，亦已
    罹於時效而消滅等語，資為抗辯，並聲明：(一)上訴駁回；(二)
    第一、二審訴訟費用均由上訴人負擔；(三)如受不利之判決，
    被上訴人願供擔保，請准宣告免為假執行。
三、兩造不爭之事實：
    (一)上訴人前以本件被上訴人及劉曉穎為共同被告，訴請返還
      寄託物及遺產，其中訴請被上訴人返還之寄託款為本金18
      9萬元及依據交通銀行利率計算之孳息127萬9,715元（自
      81年3月25日起至94年8月20日止）。經原法院以前案判決
      上訴人敗訴後，上訴人提起上訴，兩造並於本院調解成立
      （97年度上移調字第16號）：「一被上訴人（即本件被上
      訴人）願連帶給付上訴人（即本件上訴人）新台幣189萬
      元....。二上訴人其餘請求拋棄。三兩造除本件被上訴人
      承諾給付外，無任何債權債務存在。」
    (二)上訴人前曾對被上訴人提出妨害名譽、侵占之刑事告訴，
      經臺灣臺北地方法院檢察署（下稱臺北地檢署）以95年度
      調偵字第432號、95年度偵字第18326號為不起訴處分。上
      訴人聲請再議，經臺灣高等法院檢察署（下稱高檢署）檢
      察長於於95年12月4日以95年度上聲議字第5366號認91年
      間侵占934萬元部分，再議無理由駁回再議，經上訴人聲
      請交付審判，由原法院以95年度聲判字第180號裁定駁回
      其聲請。
    (三)上訴人前開刑事告訴經再議後，部分經高檢署發回續行偵
      查部分，復經臺北地檢署以96年度偵續字第29號不起訴處
      分後，上訴人聲請再議，經高檢署檢察長認再議無理由，
      於97年1月5日以97年度上聲議字第151號為駁回再議處分
      ，上訴人又聲請交付審判，再經原法院97年度聲判字第14
      號駁回其聲請。
    (四)上訴人於81年3月16日匯入被上訴人乙○○其所有於交通
      銀行新竹分行之帳戶100萬元，又於81年12月28日匯入被
      上訴人甲○○其所有交通銀行新店分行之帳戶220萬元。
四、兩造爭執要旨：(一)兩造間是否成立寄託關係？(二)如寄託關係
    存在，上訴人得否請求被上訴人返還寄託物之孳息？(三)上訴
    人關於利息請求得否請求利息？茲分述之：
    (甲)成立調解部分：
      上訴人前以被上訴人及訴外人劉曉穎為共同被告，訴請返
      還寄託物及遺產，其中訴請被上訴人返還之寄託款為本金
      189萬元及依據交通銀行利率計算之孳息127萬9,715元（
      自81年3月25日起至94年8月20日止）。經原審法院以96年
      訴字第1880號判決上訴人敗訴後，上訴人提起上訴，於本
      院調解成立，依據97年度上移調字第16號調解筆錄記載略
      以：「一被上訴人願連帶給付上訴人新台幣189萬元…。
      二上訴人其餘請求拋棄。三兩造除本件被上訴人承諾給付
      外，無任何債權債務存在…」，依民事訴訟法第416條第1
      項、第380條第1項規定，該調解與確定判決有同一之效力
      。上訴人就該127萬9,715元利息部分不得另行起訴，該部
      分之起訴為不合法（民事訴訟法第249條第1項第7款參照
      ）。
    (乙)超過前開127萬9,715元部分：
    (一)上訴人並未舉證證明兩造間寄託關係存在：
      1.按稱寄託者，謂當事人一方以物交付他方，他方允為保
        管之契約，民法第589條第1項定有明文。故寄託契約之
        成立除須依寄託人及受寄人之合意，尚須由寄託人將寄
        託物交付受寄人為要件。又寄託契約既係契約行為，原
        告主張有寄託關係存在，應就寄託契約確已成立之事實
        ，負舉證責任，若其先不能舉證，則被告就其抗辯之事
        實即令不能舉證，亦難遽為有利原告之認定。
      2.經查，上訴人主張兩造間有914萬元之寄託關係存在，
        固據提出第一商業銀行嘉義分行存摺存款明細表影本各
        1份、匯款申請書暨取款憑條各2紙為證（見96年度店調
        字第15號卷第6-9頁），然上開存摺存款明細表及匯款
        單僅能證明上訴人於81年3月16日匯入被上訴人乙○○
        於交通銀行新竹分行之帳戶100萬元，及同年12月28日
        匯入被上訴人甲○○所有之交通銀行新店分行帳戶220
        萬元，其餘資金則無法證明係由上訴人所匯款，已難遽
        信兩造間確有「914萬元」養老金「寄託契約」之存在
        。再者，上訴人主張其於82年8月3日轉帳192萬元、及
        154萬9,934元，共計346萬9,934元至被上訴人甲○○上
        開帳戶內，並於81年3月26日及同年3月31日分別匯款20
        0萬元、及54萬元至被上訴人乙○○之帳戶中等情，固
        據其提出存摺影本為證，然被上訴人則否認上開款項係
        由上訴人所匯入，且上訴人就此亦未能提出積極明確之
        證據以資證明，已難採信；且金錢交付之原因甚多，或
        為贈與、或為借貸，非僅基於寄託一端而已，故除別有
        證據外，僅有匯款之證明，自不足認上訴人係基於寄託
        之合意而為資金之交付，更遑論本件上訴人與被上訴人
        乙○○間為父子之至親關係，其匯款之原因當非一般無
        親誼故舊關係者所能相提併論，則上訴人主張其與被上
        訴人間就上開資金之匯入係基於寄託契約，請求被上訴
        人返還寄託物孳息云云，並未舉證以實其說，自不足取
        。至於甲○○於信中提及：「季倫還要求，產生的稅負
        ，要您（指上訴人）分擔，您也一口答應…」等語（見
        本院卷第56頁），僅足證明上訴人有不詳數目之金錢在
        乙○○處，但仍無法證明其基礎之法律關係為寄託，併
        予指明。
    (二)又依前開調解筆錄第三項記載「兩造除本件被上訴人承諾
      給付外，無任何債權債務存在。該書面可當證據，證明被
      上訴人對上訴人已無債務存在，上訴人為相反之主張，應
      負舉證責任。
    (三)上訴人關於利息請求得否再請求利息一節因上訴人之訴已
      無理由，本爭點即無庸再予論述。
五、綜上所述，本件上訴人主張寄託關係，部分為調解效力所及
    ；部分難以證明，且其已承認兩造已無其他債權債務存在，
    從而上訴人求為判命被上訴人給付316萬3,566元本息，為無
    理由，原判決駁回上訴人之訴，理由雖然不同，結果並無不
    合，上訴人上訴論旨，指摘原判決不當，聲明廢棄改判，為
    無理由，應予駁回上訴。至於其追加220,500元部分，亦無
    理由，其訴及假執行之聲請應予駁回。
六、本件事證已臻明確，兩造其餘之攻防方法，經審酌後，認與
    判決結果無影響，無庸逐一論述，併此敘明。
丙、據上論結，本件上訴及追加之訴均無理由，依民事訴訟法第
    449條第1、2項、第78條，判決如主文。
中    華    民    國    99    年    3     月    30    日
                  民事第15庭
                      審判長法  官  林恩山
                            法  官  黃國忠
                            法  官  郭松濤
正本係照原本作成。
如不服本判決，應於收受送達後20日內向本院提出上訴書狀，其
未表明上訴理由者，應於提出上訴後20日內向本院補提理由書狀
（均須按他造當事人之人數附繕本）上訴時應提出委任律師或具
有律師資格之人之委任狀；委任有律師資格者，另應附具律師資
格證書及釋明委任人與受任人有民事訴訟法第466條之1 第1項但
書或第2項（詳附註）所定關係之釋明文書影本。
中    華    民    國    99    年    3     月    30    日
                            書記官  方素珍

附註：
民事訴訟法第466條之1（第1項、第2項）：
對於第二審判決上訴，上訴人應委任律師為訴訟代理人。但上訴
人或其他法定代理人具有律師資格者，不在此限。
上訴人之配偶、三親等內之血親、二親等內之姻親，或上訴人為
法人、中央或地方機關時，其所屬專任人員具有律師資格並經法
院認為適當者，亦得為第三審訴訟代理人。

司法院資訊處製作；財團法人民間司法改革基金會備份。
